【裁判字號】    95,判,1841
【裁判日期】    951115
【裁判案由】    商標異議
【裁判全文】
最  高  行  政  法  院  判  決
                                     95年度判字第01841號
上  訴  人  宜蘭食品工業股份有限公司
                          送達代收人  甲○○
                          西寧路72號
代  表  人  丙○○
被 上訴 人  經濟部智慧財產局
代  表  人  丁○○
參  加  人  金名鴻貿易有限公司
代  表  人  乙○○
上列當事人間因商標異議事件，上訴人對於中華民國94年6月16
日臺北高等行政法院93年度訴字第1507號判決，提起上訴。本院
判決如下：
    主  文
上訴駁回。
上訴審訴訟費用由上訴人負擔。
    理  由
一、本件上訴人主張：本件參加人金名鴻貿易有限公司前於民國
    91年5月22日以「日日旺」商標（下稱系爭商標，如附圖1所
    示），指定使用於修正前商標法施行細則第49條所定商品及
    服務分類表第30類之茶葉、茶葉製成之飲料；咖啡、可可、
    巧克力粉；咖啡、可可、巧克力製成之飲料；糖果、米果、
    餅乾、穀製點心片商品，向被上訴人申請註冊，經被上訴人
    核准列為審定第0000000號商標。上訴人以系爭商標圖樣與
    註冊第625991號「旺」商標及第411680號「天旺」商標（下
    稱據爭商標1、2，如附圖2所示）圖樣近似，有違異議審定
    時商標法第37條第12款及第13款之規定。上訴人認為單獨之
    「旺」字即具有興旺旺盛之涵義，而與之結合之文字多無具
    備任何特殊之涵義，亦無必然之聯結關係，況與「旺」字結
    合後之整體意涵亦不脫離「興旺」、旺盛」之意，其概念均
    相同，是故，「旺」字實具有畫龍點睛之效，其為商標主要
    部分之地位而使商標整體觀念趨於近似應不言自明。今系爭
    商標「日日旺」在外觀使用據爭商標「天旺」及「旺」之主
    要部分「旺」字，再搭配以「日日」二字，且依一般之通念
    ，「日」字與「天」字均屬時間之概念，故「日日旺」實與
    據爭商標間在觀念上構成近似。按異議時商標法第37條第12
    款，係爭商標應不得申請註冊。原判決有適用法規不當，明
    顯違背法令。再者，系爭商標「日日旺」使用商標「旺」字
    為主要部分，以之申請商標。其所指定之商品復均相同，依
    前述法律規定應不得申請商標。惟被上訴人認為系爭商標與
    據爭商標之間，各具整體意涵，尚難割裂觀之，即難謂系爭
    商標係以他人之註冊商標圖樣之全部作為自己商標圖樣可獨
    立之一部分，而無上述規定之適用。對此，上訴人實無法苟
    同，蓋中文文字中各單一文字皆有其可獨立之含義，即所謂
    獨體為文，此亦為中文文字之所以為表意文字之特性，一字
    與他字結合得以變化其意義含括之範圍，仍不因此而排斥其
    所結合之各文字之獨立意義，是故，若忽視中文文字獨體為
    文之特性，而拘泥於被上訴人之見解，認為任一文字與他字
    結合即因另具整體意涵，而難以割裂視之，則單以中文文字
    做為商標圖樣之商標，勢將無適用商標法第37條第13款規定
    之餘地，從而對中文文字類註冊商標之保護即生欠缺而失公
    平性原則，原判決有適用法規不當，明顯違背法令。為此，
    請撤銷訴願決定及原處分。
二、被上訴人未提出答辯狀。
三、原審斟酌全辯論意旨及調查證據之結果，以：原處分以系爭
    商標圖樣上之中文「日日旺」，與據爭「旺」及「天旺」商
    標圖樣上之中文「旺」「天旺」相較，雖二者均有相同之「
    旺」字，惟「旺」字為一般生活用語，通常習慣上在該字前
    後附加其他字詞，形成各種不同意涵之用語，例如「旺盛」
    、「興旺」等，而國內廠商以「旺」字或搭配其他用字作為
    標章圖樣申准註冊者亦不乏其數，是以之作為標章圖樣，識
    別性自較低弱，而本件兩商標圖樣之中文部分，前者為「旺
    」字與「日、日」二字結合；後者為「旺」字單獨或與「天
    」字組合，成為「日日旺」及「旺」「天旺」等難以割裂比
    較之整體文字，且各具其整體意涵，則不論外觀、觀念或讀
    音唱呼均有差異，予消費者印象亦明顯可辨，客觀上於具有
    普通知識經驗之購買人施以普通之注意，異時異地隔離觀察
    及交易連貫唱呼之際，尚無致相關消費者產生混同誤認之虞
    ，應非屬構成近似之商標，於法並無不合。至上訴人主張單
    獨之「旺」字即具有興旺、旺盛之涵義，而與之結合之文字
    多無具備任何特殊之涵義，亦無必然之聯結關係，況與「旺
    」字結合後之整體意涵亦不脫離「興旺」、「旺盛」之意，
    其概念均相同，是故「旺」字實具有畫龍點睛之效，其為商
    標主要部分之地位而使商標整體觀念趨於近似云云。惟如前
    述，商標之文字應異時異地隔離及通體觀察，且有無混同誤
    認之虞，應以連貫唱呼為標準，查系爭商標圖樣上之中文「
    日日旺」與據爭商標圖樣上之中文「旺」或「天旺」，兩者
    固均有相同之「旺」字，惟查「日日旺」與「旺」或「天旺
    」不僅意義、讀音不同，其字形在外觀上亦不相仿而致有混
    同誤認之虞，且其僅有中文一字相同，亦非僅重新排列而已
    ；又系爭商標上之中文係「日日旺」三字，與據爭之「天旺
    」商標相較，並無主要部分文字相同而致有混同誤認之虞，
    再者系爭商標與據爭之「旺」商標相較，其亦僅一字相同而
    已，上訴人上開所謂與「旺」字結合後之整體意涵亦不脫離
    「興旺」、「旺盛」之意，其概念均相同之說法，固非無見
    ，惟在中文方塊字之運用上，上訴人之說法，套用在「興」
    字或「盛」字或其他單字上又何嘗不成立？「興」字與「旺
    」字或「盛」字結合後，其整體意涵又何嘗脫離「興旺」、
    「興盛」之意？「盛」字與「旺」字或「興」字結合後，其
    整體意涵又何嘗脫離「旺盛」、「興盛」之意？則可見證上
    訴人主張「旺」字實具有畫龍點睛之效，其為商標主要部分
    之地位而使商標整體觀念趨於近似一節，實僅為其個人主觀
    之想法，尚無可採。末按商標法第37條第13款所謂「以他人
    註冊商標作為自己商標之一部分」，係指以他人註冊商標之
    全部，作為自己商標可獨立之部分而言，最高行政法院88年
    度判字第2060號判決可資參照。查系爭商標圖樣，與據爭商
    標圖樣相較，二者均僅由中文所組成，核為「日日旺」及「
    旺」、「天旺」等各具整體意涵、難以割裂比較之整體文字
    ，已如前述，亦即系爭商標並非以據爭商標圖樣作為自己商
    標圖樣可獨立之一部分，揆諸上開說明，系爭商標尚與商標
    法第37條第13款之情形有間。綜上所述，原處分認系爭商標
    無商標法第37條第12款及第13款不得申請註冊之情事，就上
    訴人之異議審定不成立，認事用法，均無違誤，訴願決定遞
    予維持，亦無不合。因而為上訴人敗訴之判決。
四、本院按「商標圖樣有左列情形之一者，不得申請註冊：一二
    、相同或近似於他人同一商品或類似商品之註冊商標者。一
    三、以他人註冊商標作為自己商標之一部分，而使用於同一
    商品或類似商品者。」為商標異議審定時商標法第37條第12
    款及第13款所明定。本件參加人金名鴻貿易有限公司前於民
    國91年5月22日以「日日旺」商標，指定使用於修正前商標
    法施行細則第49條所定商品及服務分類表第30類之茶葉、茶
    葉製成之飲料；咖啡、可可、巧克力粉；咖啡、可可、巧克
    力製成之飲料；糖果、米果、餅乾、穀製點心片商品，向被
    上訴人申請註冊，經被上訴人核准列為審定第0000000號商
    標，並於91年11月16日公告。上訴人於91年12月24日，以系
    爭商標圖樣與註冊第625991號「旺」商標及第411680號「天
    旺」商標圖樣近似，有違異議審定時商標法第37條第12款及
    第13款之規定，對之提起異議。案經被上訴人審查，以92年
    11月11日中台異字第00912098號商標異議審定書為異議不成
    立之處分。上訴人不服，循序提起本件行政訴訟。查系爭商
    標圖樣上之中文「日日旺」，與據爭商標圖樣上之中文「旺
    」、「天旺」相較，雖均有相同之「旺」字，惟「旺」字為
    一般生活用語，通常習慣上在該字前後附加其他字詞，形成
    各種不同意涵之用語，例如「旺盛」、「興旺」等，而國內
    廠商以「旺」字或搭配其他用字作為標章圖樣申准註冊者亦
    不乏其數，是以之作為標章圖樣，識別性自較低弱，而系爭
    商標之中文「日日旺」乃旺字與「日、日」相結合，據爭商
    標「天旺」則係「旺」與「天」字組合，據爭商標「旺」又
    係以「旺」字為一整體商標，是不論「日日旺」或「旺」與
    「天旺」均屬難以割裂比較之整體文字，且各具其整體意涵
    ，則不論在外觀上，在觀念上或在讀音唱呼方面均有其差異
    性，予消費者印象亦明顯可辨，客觀上一般具有普通知識經
    驗之購買人施以普通之注意，異時異地隔離觀察及交易連貫
    唱呼之際，尚無致相關消費者產生混同誤認之虞，應非屬構
    成近似之商標；次查系爭商標與據爭商標之中文「日日旺」
    與「旺」、「天旺」均屬各具整體意涵而難以割裂比較之整
    體文字，自亦難認系爭商標以據爭商標之圖樣作為自己商標
    圖樣可獨立之一部分，被上訴人以系爭商標無行為時商標法
    第37條第12款及第13款不得申請註冊之情事，而為異議不成
    立之處分，訴願決定予以維持，均無不合，原判決併予維持
    ，並駁回上訴人在原審之訴，經核於法並無違誤。上訴意旨
    略以：系爭商標「日日旺」在外觀上乃使用據爭商標「天旺
    」及「旺」之主要部分「旺」字，再搭配以「日日」二字，
    且依一般之通念，「日」字與「天」字均屬時間之概念，故
    系爭商標與據爭商標在觀念上構成近似；中文文字為表意文
    字之特性，一字與他字結合之各文字之獨立意義，若忽視中
    文文字獨體為文之特性，即對中文文字類註冊商標之保護即
    有欠缺而違反公平性原則，原判決維持原處分及訴願決定，
    自有適用法規不當之違法云云。惟查系爭商標「日日旺」與
    據爭商標「旺」、「天旺」，各具有整體之意涵，在比較上
    ，應以其整體加以比較，而不得加以割裂後再加以比較，原
    審經將系爭商標與據爭商標加以比較，認二者非屬構成近似
    之商標，且系爭商標亦非以據爭商標作為自己商標之一部分
    ，並於判決中詳述其認定之理由，經核於法既無違誤，上訴
    意旨僅就原審採證認事之職權行使指摘其為不當，自無可採
    ，其據以聲明廢棄原判決，難認有理由，應予駁回。
據上論結，本件上訴為無理由，爰依行政訴訟法第255條第1項、
第98條第3項前段，判決如主文。
中    華    民    國    95    年    11    月    15    日
                  第一庭審判長法  官  葉  振  權
                              法  官  陳  秀  美
                              法  官  劉  鑫  楨
                              法  官  梁  松  雄
                              法  官  劉  介  中
以  上  正  本  證  明  與  原  本  無  異
中    華    民    國    95    年    11    月    15    日
                              書記官  郭  育  玎


司法院資訊處製作；財團法人民間司法改革基金會備份。
